【裁判字號】    94,訴,687
【裁判日期】    950222
【裁判案由】    毒品危害防制條例
【裁判全文】
臺灣基隆地方法院刑事判決               94年度訴字第687號
公  訴  人  臺灣基隆地方法院檢察署檢察官
被      告  戊○○
                    （另案在臺灣基隆監獄執行中）
選任辯護人  林宇文律師
            張漢榮律師
被      告  丙○○
                    （另案在臺灣基隆監獄基隆分監執行中）
指定辯護人  本院公設辯護人  甲○○
上列被告因毒品危害防制條例案件，經檢察官提起公訴（93年度
偵字第673 號、第2703號），本院判決如下︰
    主  文
戊○○、丙○○共同運輸第四級毒品，均累犯，戊○○處有期徒
刑陸年；丙○○處有期徒刑年陸月。扣案之第四級毒品毒品先
驅原料甲基麻黃（合計淨重肆萬伍仟肆佰玖拾柒公克，驗餘合
計淨重肆萬伍仟肆佰玖拾壹點陸貳公克）均沒收銷燬之，茶葉袋
肆拾柒只及扣案之手提袋只均沒收之。
    事  實
一、戊○○前因違反麻醉藥品管理條例案件，經臺灣高等法院判
    處有期徒刑9 月確定，於民國88年4 月18日執行完畢；又因
    施用第一級、第二級毒品案件，經臺灣板橋地方法院判處有
    期徒刑10月、3 月，應執行有期徒刑11月確定，於91年12月
    16日執行完畢（構成累犯）；再因施用第一級、第二級毒品
    案件，經同院判處有期徒刑8 月、1 年，應執行有期徒刑1
    年6 月確定；復因偽造文書案件，經本院判處有期徒刑4 月
    確定，嗣上開3 案件經本院裁定應執行刑為有期徒刑1 年8
    月確定；又因施用第一級毒品案件，經本院判處有期徒刑1
    年確定（現接續執行上開案件中）。丙○○前因違反槍砲彈
    藥刀械管制條例及藥事法案件，經臺灣高等法院判處有期徒
    刑8 月、7 月，應執行有期徒刑1 年2 月確定；又因偽造署
    押案件，經本院判處有期徒刑5 月確定，二案接續執行，於
    90年9 月14日執行完畢出監（構成累犯）；再因施用第二級
    毒品案件，經本院判處有期徒刑4 月確定，於93年6 月4 日
    執行完畢；又因施用第二級毒品案件，經本院判處有期徒刑
    6 月確定，於93年12月14日執行完畢（以上不構成累犯）；
    復因施用第二級毒品案件，經本院判處有期徒刑8 月確定（
    現執行中）。
二、戊○○、丙○○均明知毒品先驅原料甲基麻黃係政府依據
    毒品危害防制條例公告管制之第四級毒品，未經許可，不得
    製造、運輸及販賣。詎戊○○因真實姓名不詳綽號「小隻仔
    」之成年友人在不詳時間，告以在所租用之基隆市○○路7
    號之3 （4 樓）屋內，藏置有第四級毒品之毒品先驅原料甲
    基麻黃47包（原以茶葉袋真空包裝，總計47包，每包毛重
    均1 公斤，分別裝置在3 只手提袋內，為警查獲後改以塑膠
    袋包裝，合計第四級毒品之淨重為45,497公克，取用5.38公
    克鑑驗，總餘淨重45,491.62 公克），然綽號「小隻仔」之
    成年男子因疑遭警方盯上，而未敢前往拿取，乃以新臺幣（
    下同）100 餘萬元之重利，誘使戊○○前往拿取，並將之運
    輸至他處藏放，戊○○應允後，綽號「小隻仔」之成年男子
    即將上開房屋之鑰匙交予戊○○，由戊○○俟機前往運輸上
    開第四級毒品，惟戊○○亦恐為警查獲，乃將上情轉告丙○
    ○，並請丙○○覓人前往拿取，斯時丙○○適因施用第二級
    毒品案件，經本院判處有期徒刑4 月確定，亟需籌措現金，
    俾易科罰金以免入監執行，乃向戊○○表明願前往拿取，代
    價是由戊○○代其繳納上揭有期徒刑易科罰金之金額。是戊
    ○○、丙○○遂與綽號「小隻仔」之成年男子基於運輸第四
    級毒品之毒品先驅原料甲基麻黃之犯意聯絡，於93年2 月
    4 日晚間某時許，由戊○○帶同丙○○前往上揭基隆市○○
    路7 號之3 所在之大樓樓下，指出綽號「小隻仔」之成年男
    子藏置上揭第四級毒品之房屋位置後，將該屋鑰匙轉交予丙
    ○○，由丙○○前往拿取綽號「小隻仔」之成年男子藏放在
    屋內之上揭第四級毒品，戊○○則在樓下轉角處之基隆市○
    ○路、南榮路口之公車站牌接應，欲將上揭第四級毒品運輸
    至戊○○位於臺北縣金山鄉○○路366 之1 號6 樓住處藏放
    。翌日凌晨零時30分許，丙○○先拿取屋內藏放之第四級毒
    品中之2 袋（每袋16包，計32包），將之運輸至該棟大樓一
    樓樓梯間外時，在場埋伏之員警即趨前盤查，丙○○見狀即
    將裝有第四級毒品之2 只手提袋丟棄在地上，沿基隆市○○
    路往龍安街方向逃逸，嗣為警在基隆市○○路9 號前逮獲，
    並扣得上揭棄置在地上及在屋內之所有第四級毒品（含包裝
    用之茶葉袋47只），及綽號「小隻仔」之成年男子所有，用
    以運輸毒品所用之手提袋3 只，再循線查獲戊○○，而查悉
    上情。
三、案經基隆市警察局第一分局移送臺灣基隆地方法院檢察署檢
    察官偵查後起訴。
    理  由
一、按被告以外之人於審判外之言詞或書面陳述，除法律有規定
    者外，不得作為證據，刑事訴訟法第159 條第1 項定有明文
    。又被告以外之人於審判外之陳述，雖不符第159 條之1 至
    第159 條之4 之規定，而經當事人於審判程序同意作為證據
    ，法院審酌該言詞陳述或書面陳述作成時之情況，認為適當
    者，亦得為證據，當事人、代理人或辯護人於法院調查證據
    時，知有第159 條第1 項不得為證據之情形，而未於言詞辯
    論終結前聲明異議者，視為有前項同意，同法第159 條之5
    第1 項、第2 項亦定有明文。本案被告戊○○、丙○○為共
    犯，且分別以證人之身分，在檢察官及本院審理時互證對方
    之犯行，被告丙○○及公設辯護人不爭執證人即被告兼共犯
    之戊○○於警詢及檢察官偵查時之陳述為證據（被告戊○○
    爭執其於94年3 月9 日檢察官偵查中之自白不具任意性，然
    本院認被告戊○○該日之供述具有任意性，而有證據能力，
    詳後述），被告戊○○及其選任辯護人不爭執證人即被告兼
    共犯之丙○○於警詢及檢察官偵查中之陳述為證據，是證人
    即被告戊○○、丙○○於警詢、檢察官偵查中之陳述均有證
    據能力，合先敘明。
二、訊據被告2 人於本院審理時坦承於93年2 月4 日晚間某時，
    由被告戊○○帶同被告丙○○前往基隆市○○路7 號之3 附
    近，指出綽號「小隻仔」之成年男子藏放第四級毒品之毒品
    先驅原料甲基麻黃之處所後，將該屋鑰匙交予被告丙○○
    ，由被告丙○○前往拿取綽號「小隻仔」之成年男子藏放之
    第四級毒品後，再與被告戊○○會合，2 人欲再共同將扣案
    之第四級毒品拿至被告戊○○位於臺北縣金山鄉○○路366
    之1 號6 樓住處放置之事實，然均矢口否認有何運輸第四級
    毒品之犯行，被告戊○○辯稱：綽號「小隻仔」之成年男子
    係要將扣案之第四級毒品送予伊施用，伊才請被告丙○○前
    往拿取，伊係出於保管之目的，將扣案之第四級毒品運往他
    處藏放，並無運輸之意思，且伊將已流入國內之扣案第四級
    毒品在基隆市區內為短距離之搬運，並無流毒廣佈之情形，
    與「運輸」之構成要件不相當云云；被告丙○○則辯稱：其
    將扣案之第四級毒品運往他處藏放，目的係出於保管之意，
    並非出於運輸之意云云。惟查：
  (一)按毒品危害防制條例之運輸毒品罪，所稱之「運輸」係指轉
    運輸送而言，不以國外輸入國內或國內輸出國外者為限，其
    在「國內運送」者，亦屬之；又倘有此意圖者，一有搬運輸
    送之行為，犯罪即已成立，並非以運抵目的地為完成犯罪之
    要件；且縱係零星或短途持送，除顯然無運輸之認識或意圖
    ，得認為單純持有外，亦應論以該罪（最高法院94年度台上
    字第2845號、93年度台上字第1472號、92年度台上字第5426
    號、92年度台上字第5399號判決意旨參照）。
  (二)扣案之白色結晶體（原以茶葉袋真空包裝，總計47包，每包
    毛重均1 公斤，分別裝置在3 只手提袋內，為警查獲後改以
    塑膠袋包裝，合計第四級毒品之淨重為45,497公克，取用5.
    38公克鑑驗，總餘淨重45,491.62 公克），經送內政部警政
    署鑑驗結果，均檢出第四級毒品之毒品先驅原料甲基麻黃
    ，有內政部警政署刑事警察局93年6 月28日刑鑑字第09
    30087318號通知書及94年12月20日刑鑑字第0940181256號鑑
    定書各1 紙附卷可參。
  (三)被告戊○○及丙○○於本院審理時一致供稱，係要將扣案之
    第四級毒品，由基隆市○○路7 號之3 運往被告戊○○位於
    臺北縣金山鄉○○路366 之1 號6 樓住處藏放之事實，則其
    2 人於客觀上已有轉運輸送扣案第四級毒品之行為，即堪以
    認定。且查扣案由被告戊○○於案發後親自書寫予被告丙○
    ○胞姐丁○○之信函內載有：在出事的前一天，原先係要被
    告丙○○幫忙找個少年仔去提東西，但是被告丙○○說要拼
    這條錢，因為被告丙○○因案尚待執行4 個月的有期徒刑，
    缺錢繳納罰金，被告戊○○告訴被告丙○○放置毒品之地方
    可能被警察盯上，被告丙○○仍表示欲前往拿取，這件事若
    是沒有風險，為何只是拿個東西到樓下坐個車到數百公尺遠
    的地方，就有100 多萬元可賺，被告戊○○不會自己賺等語
    。被告戊○○於案發之初以前開信函向被告丙○○胞姐解釋
    本案緣由，核與被告丙○○於檢察官偵查中（詳見94年度偵
    字第673 號第184 頁）、經通緝到案於本院訊問時（本院卷
    第95頁至第97頁）及準備程序時（本院卷第121 頁至第129
    頁）供稱，係被告戊○○以為其繳納4 個月有期徒刑之易科
    罰金的錢為代價，要其前往拿取扣案之第四級毒品等語，被
    告戊○○於檢察官偵查中供稱：綽號「小隻仔」之成年男子
    說放置毒品的地方已被警察盯上了，問伊是否敢去拿扣案之
    毒品，伊不敢去，就找被告丙○○去，「小隻仔」說伊拿到
    毒品，少不了伊的好處（詳見93年度偵字第2703號卷第77頁
    至第78頁）；原先放置扣案毒品之處所好像被警察盯上了，
    所以欲將扣案毒品移置南榮公墓藏起來，叫被告丙○○拿取
    毒品之代價是幫其繳納4 個月有期徒刑之罰金（詳見93年度
    偵字第673 號卷第199 頁、第210 頁）等語相符，並參以本
    案係員警在基隆市○○路7 號之3 樓下埋伏查獲等情，足徵
    綽號「小隻仔」之成年男子係因疑原藏放扣案第四級毒品之
    處所為警盯上，渠為能順利取出扣案毒品，乃以新臺幣100
    餘萬元之重利，誘使被告戊○○運輸扣案之第四級毒品至他
    處藏放，被告戊○○亦不敢前往拿取，乃另以為被告丙○○
    繳納4 個月有期徒刑易科罰金之金額之代價，委由被告丙○
    ○前往拿取，被告戊○○、丙○○主觀上有運輸之故意灼然
    無疑。被告2 人於客觀上雖僅係將扣案之毒品自基隆市區內
    運往臺北縣金山鄉，路程不長，然渠2 人主觀上既出於運輸
    毒品之故意，揆諸首揭說明，自已構成運輸第四級毒品之犯
    行，渠2 人辯稱所為與「運輸」之構成要件不符云云，委不
    可採。
  (四)被告戊○○雖另辯稱係為施用而持有扣案之第四級毒品，然
    查扣案之第四級毒品甲基麻黃，係製造第二級毒品安非他
    命之先驅原料，有行政院衛生署管制藥品管理局94年7 月20
    日管檢字第0940006904號函在卷可按，施用毒品者無法直接
    施用，此為該毒品之化學性質使然，被告戊○○於82年間起
    即有施用第二級毒品安非他命之前案紀錄，對於此自無不知
    之理，且扣案之第四級毒品合計驗餘淨重高達45,491.62 公
    克，價值不菲，縱能直接施用，依一般經驗法則，施用毒品
    者亦無由一次購買如此鉅量備用，被告戊○○所辯，顯悖於
    常理，不足採信。
  (五)綜上，本案事證明確，被告2 人運輸第四級毒品之犯行均堪
    認定，應依法論科。
三、按毒品先驅原料甲基麻黃係毒品危害防制條例第2 條第2
    項第4 款所列之第四級毒品，核被告戊○○、丙○○所為，
    係犯該條例第4 條第4 項之運輸第四級毒品罪。被告2 人與
    綽號「小隻仔」之成年男子間，有犯意聯絡及行為分擔，均
    為共同正犯。又被告2 人分別受如事實欄所載之有期徒刑執
    行完畢，5 年以內，再犯本案有期徒刑以上之罪，均為累犯
    ，均應依法加重其刑。次按毒品危害防制條例第17條係規定
    ，犯同條例第4 條第4 項之罪，因供出毒品來源，因而破獲
    者，得減輕其刑，被告丙○○僅供出共犯即被告戊○○，並
    未因此破獲毒品來源，自不合該條減輕其刑之規定，公設辯
    護人為被告丙○○辯稱有該條減輕其刑規定之適用，尚有誤
    會。爰審酌被告戊○○為本案首謀之一，運輸之毒品數量甚
    鉅，然未經流入市面即被查獲，被告丙○○犯後坦承犯行，
    並供出共犯即被告戊○○，態度良好等一切情狀，分別量處
    如主文所示之刑。扣案之第四級毒品（合計淨重45,497公克
    ，驗餘合計淨重45,491.62 公克），不問屬於犯人與否，均
    依毒品危害防制條例第18條第1 項前段之規定宣告沒收銷燬
    之。末按毒品危害防制條例第19條第1 項關於沒收之規定，
    係採義務沒收主義，故凡犯同條例第4 條至第9 條、第12條
    、第13條或第14條第1 項、第2 項之罪者，其供犯罪所用之
    物或因犯罪所得之物，且屬犯人所有者，即應依該規定沒收
    ，法院無審酌之餘地（最高法院93年度台上字第1360號、第
    1365號判決意旨參照），是扣案之手提袋3 只及原包裝扣案
    毒品用之茶葉袋47只，雖係共犯「小隻仔」之成年男子所有
    ，然基於共同犯罪行為，應由共犯各負全部責任之理論，爰
    均依同法第19條第1 項規定宣告沒收之。又扣案包裝第四級
    毒品之塑膠袋47只，係本案查獲後，員警持以更替原外包裝
    之茶葉袋，非屬被告或共犯「小隻仔」所有，爰不予宣告沒
    收，附此敘明。
四、不另為無罪諭知部分：
  (一)公訴意旨另以：被告戊○○明知毒品先驅原料甲基麻黃係
    公告管制之第四級毒品，未經許可，不得製造、運輸及販賣
    ，竟與綽號「小隻仔」之成年男子，基於販賣第四級毒品之
    毒品先驅原料甲基麻黃牟利之犯意聯絡，共同出資25萬元
    ，推由綽號「小隻仔」之成年男子出面聯絡購買毒品事宜，
    並於93年1 月間某日，與綽號「小隻仔」之成年男子共同前
    往基隆市八斗子碧沙漁港附近，自不詳人士處，販入扣案之
    第四級毒品，伺機銷售，因認被告戊○○另涉犯毒品危害防
    制條例第4 條第4 項之販賣第四級毒品罪嫌。
  (二)公訴人認被告戊○○涉嫌販賣第四級毒品，係以被告戊○○
    於94年3 月9 日檢察官偵查中之自白及扣案之毒品為其主要
    論據。訊據被告戊○○堅詞否認有何販賣第四級毒品之罪嫌
    ，辯稱：伊於94年3 月9 日檢察官偵查中供稱，與綽號「小
    隻仔」之成年男子共同販入扣案之第四級毒品等語，係附和
    檢察官朝伊涉犯意圖販賣而持有第四級毒品罪偵辦本案，而
    虛擬之事實，其自白非出於任意性，且與事實不符云云。
  (三)經查：
    1.按被告之自白，非出於強暴、脅迫、利誘、詐欺、疲勞訊
      問、違法羈押或其他不正方法，且與事實相符者，得為證
      據；被告之自白，不得作為有罪判決之唯一依據，仍應調
      查其他必要之證據，以察其是否與事實相符，刑事訴訟法
      第156 條第1 項、第2 項定有明文。經查，被告戊○○於
      94年3 月9 日檢察官偵訊時，初係向檢察官供稱扣案之毒
      品係綽號「小隻仔」之成年男子告以如想要扣案之毒品，
      即自行前往拿取等語，經檢察官曉諭「運輸」第四級毒品
      之法定刑度，較意圖販賣而持有第四級毒品罪之法定刑度
      為重，並解釋何謂意圖販賣而持有第四級毒品罪後，被告
      戊○○即改口供稱係與綽號「小隻仔」之成年男子，共同
      以25萬元，在基隆市八斗子販入扣案之第四級毒品等語，
      固經本院於94年12月7 日當庭勘驗被告戊○○於94年3 月
      9 日檢察官偵查中之偵訊錄音光碟屬實，並製有勘驗筆錄
      在卷可參，然被告戊○○於94年3 月9 日前，在警詢（詳
      見93年度偵字第2703號卷第6 頁至第8 頁）、檢察官偵查
      中（同上偵卷第57頁至第58頁、第69頁及第77頁）均供稱
      係綽號「小隻仔」之成年男子要被告丙○○前去拿取扣案
      之第四級毒品，且於本院95年2 月8 日審理時亦供稱確有
      綽號「小隻仔」之人，足見確有綽號「小隻仔」之人，再
      觀諸上開勘驗筆錄之內容，檢察官並未就被告戊○○持有
      扣案之第四級毒品之原因，及是否與綽號「小隻仔」之人
      間有何關聯等為任何之暗示，僅係於被告戊○○供出可能
      構成「運輸」第四級毒品罪之犯罪事實時，告以運輸第四
      級毒品罪之法定刑度較意圖販賣而持有第四級毒品罪之法
      定刑度為重，且請在場之被告選任辯護人林宇文律師，向
      被告說明，並向被告戊○○解釋，手中持有第四級毒品，
      準備要販賣第四級毒品，但是尚未賣出去，係意圖販賣而
      持有第四級毒品等之偵訊行為，依該偵查階段，尚無資料
      足證被告戊○○係意圖營利而販入第四級毒品之事實，檢
      察官朝意圖販賣而持有第四級毒品之方向進行偵查，並無
      不當之情形，嗣被告供出上揭與綽號「小隻仔」之成年男
      子共同價購扣案第四級毒品之事實，自具有任意性，而具
      有證據能力，合先敘明。
    2.被告戊○○持有扣案之第四級毒品，固業如前認定，然被
      告持有扣案第四級毒品之原因甚多，或為製造，或為運輸
      ，或為販賣，單憑被告戊○○持有扣案第四級毒品之客觀
      事實，尚難遽認被告戊○○持有扣案毒品之原因。又被告
      戊○○固於94年3 月9 日檢察官偵查中自白稱，扣案之第
      四級毒品係與綽號「小隻仔」之成年男子，共同以25萬元
      ，於93年1 月間某日，在基隆市八斗子附近販入，打算轉
      手出售賺取差價等語（詳見93年度偵字第2703號卷第87頁
      至第90頁），然其94年3 月9 日檢察官偵查中初自白稱，
      扣案之毒品係綽號「小隻仔」之成年男子告以如想要扣案
      之毒品，即自行前往拿取等語，嗣改稱，扣案之第四級毒
      品係與綽號「小隻仔」之成年男子，共同以25萬元，於93
      年1 月間某日，在基隆市八斗子附近販入，打算轉手出售
      賺取差價等語，再於94年6 月17日檢察官偵查中另自白稱
      ，扣案之毒品係綽號「小隻仔」之成年男子給伊的，伊打
      算出售等語（詳見同上偵卷第105 至第106 頁），就其持
      有扣案第四級毒品之原因，先後供述不一，雖均出於其自
      由意志而有證據能力，惟在別無其他證據可佐下，要難遽
      採被告於94年3 月9 日檢察官偵查中對其最不利之意圖販
      賣毒品之自白，逕認被告係意圖營利而與綽號「小隻仔」
      之成年男子共同販入扣案之第四級毒品，此外，復查無其
      他積極證據足認被告戊○○有公訴人所指販賣第四級毒品
      之犯行，惟公訴人認此部分與前揭論罪科刑部分，有牽連
      犯之裁判上一罪關係，爰不另為無罪之諭知。
據上論斷，應依刑事訴訟法第299 條第1 項前段，毒品危害防制
條例第4 條第4 項、第18條第1 項前段、第19條第1 項，刑法第
11條、第28條、第47條，判決如主文。
本案經檢察官乙○○到庭執行職務。
中    華    民    國    95    年    2     月    22    日
                  刑事第二庭審判長法  官  王敏慧
                                  法  官  許心
                                  法  官  劉桂金
以上正本證明與原本無異。
對於本件判決如有不服，應於收受送達後10日內，向本院提出上
訴書狀，上訴於臺灣高等法院，並按他造當事人之人數附具繕本
。
中    華    民    國    95    年    2     月    22    日
                                  書記官  丁文宏
附錄論罪法條：
毒品危害防制條例第4條第4項
製造、運輸、販賣第四級毒品者，處 3 年以上 10 年以下有期徒
刑，得併科新臺幣3 百萬元以下罰金。


司法院資訊處製作；財團法人民間司法改革基金會備份。
